臺灣高等法院臺中分院刑事判決　　 　　　　　民國九十四年度上訴字第二六九號
　　上　訴　人
　　即　被　告　丙○○
右上訴人因妨害自由案件，不服臺灣台中地方法院中華民國九十三年十二月十日第一
審判決（民國九十三年度訴字第二三一九號，起訴案號：臺灣台中地方法院檢察署民
國九十三年度偵字第五五○一號），提起上訴，本院判決如左：
    主      文
原判決關於妨害自由部分撤銷。
丙○○以強暴妨害人行使權利，處拘役貳拾日，如易科罰金，以佰元折算壹日。
    事      實
一、丙○○係位於臺中縣大里市○○○路十一號「聖橋補習班」之負責人，與乙○○
    為夫妻關係，二人平日感情不睦。民國九十二年十二月二十五日下午三時許，丙
    ○○在上址補習班之辦公室內，以事詢問乙○○，乙○○因與丙○○冷戰已達一
    星期，對於丙○○之詢問，不加理睬，嗣更逕行走入辦公室後方之廁所內，將門
    反鎖，以躲避丙○○之追問，惟丙○○竟因此而惱羞成怒，強行將乙○○已反鎖
    之喇叭鎖旋開（已有故障，故得以旋開）、推門入內，並分別以自後用雙手環抱
    乙○○、以手勒住乙○○之頸部及緊抓乙○○手臂之方式，阻止乙○○離開廁所
    ，強迫乙○○回答問題，妨害乙○○離開廁所之權利。嗣因乙○○奮力掙脫，始
    得離去。
二、案經乙○○訴由臺中縣警察局霧峰分局報告臺灣臺中地方法院檢察署檢察官偵查
    起訴。
    理      由
一、訊據被告丙○○，固對於有於案發當日，在「聖橋補習班」之辦公室內，以事詢
    問告訴人乙○○，惟告訴人均置之不理，嗣並躲入廁所內，將門把反鎖，伊因廁
    所門把之喇叭鎖本有故障，乃即自外將喇叭鎖旋開、推門入內，並與告訴人均停
    留於廁所內，過程中並曾抱住告訴人，及以手拉住告訴人之手達十分鐘之久等情
    坦承不諱，惟矢口否認有何不法之犯行，辯稱：告訴人當時情緒不穩，伊進入廁
    所內，只為安撫告訴人，及詢問有關補習班財務情形之事，伊以手拉住告訴人及
    溫和的將告訴人抱住，則均係出於夫妻間感情所作之讓步舉動，並無任何不法之
    意思，且告訴人於過程中，亦未見反抗，嗣告訴人表示離開廁所之意，伊即令告
    訴人自行離去，未加阻攔云云。
二、惟查：
  (一)右揭事實，業據告訴人乙○○於警詢、檢察官訊問、原審及本院審理中指、證述
    甚詳。被告丙○○雖否認有不法之行為，並稱：進入廁所係為安撫告訴人之情緒
    ，並詢問有關補習班財務之事云云，然告訴人既為躲避被告之詢問而進入廁所內
    ，且將門把反鎖，即已明確表達無欲回答被告問題之意，被告無論為安撫告訴人
    ，或欲繼續以補習班財務之事相詢，均可待告訴人自廁所內走出後，再行為之，
    其強行將廁所之門把喇叭鎖旋開、進入其內，顯非任何尊重告訴人之舉措，當係
    因告訴人對其詢問不加理睬、惱羞成怒所致。況依該廁所之相片（附於偵查卷第
    四十八頁）顯示：該廁所之空間甚為狹小，即容一人迴旋，亦顯侷促，顯非任何
    適宜長談之處所，被告既為安撫告訴人，或欲續以補習班財務之事相詢，大可將
    告訴人引領出廁所，至辦公室內相談，殊無同處於該廁所內長達十分鐘之久之必
    要。復從告訴人於離開廁所後，即行離去「聖橋補習班」，並委請證人林桂梅代
    班（見原審審判筆錄第三十二頁證人林桂梅之證言），被告亦因遍尋告訴人無著
    ，而曾打電話回告訴人娘家，向其岳父即證人施春郎詢問告訴人之行蹤（此為被
    告所坦承不諱，並經證人施春郎於原審審理中到庭證述屬實，見原審審判筆錄第
    二十三頁），足見告訴人與被告於廁所內，應有令告訴人極為不快之事發生。復
    參以被告坦承曾抱住告訴人，並以手拉住告訴人之手長達十分鐘，應認告訴人之
    指、證述為合於真實。被告之辯解，不足採信，其犯行應可認定。
三、核被告所為，係犯刑法第三百零四條第一項之強制罪。公訴人認被告所為，係犯
    刑法第三百零二條第一項之妨害行動自由罪云云。惟查被告所為，意在強制乙○
    ○回答問題，並非意在妨害乙○○之行動自由，核被告所為，應係犯刑法第三百
    零四條第一項之強制罪，起訴法條應予變更。原審以被告罪證明確予以論罪科刑
    ，原無不合，惟查柀告係犯強制罪，原判決誤認被告係犯妨害行動自由罪，尚有
    未洽，被告上訴意旨否認犯罪，雖無理由，惟原判決既有上開可議之處，自屬不
    能維持，應由本院將原判決關於妨害自由部分撤銷改判。爰審酌被告犯罪之動機
    、目的、手段與告訴人之關係、素行良好等一切情狀，量處以拘役二十日，並諭
    知易科罰金之折算標準。
據上論斷，應依刑事訴訟法第三百六十九條第一項前段、第三百六十四條、第二百九
十九條第一項前段、第三百條，刑法第三百零四條第一項、第四十一條第一項前段，
罰金罰鍰提高標準條例第一條前段、第二條，判決如主文。
本案經檢察官甲○○到庭執行職務。
中      華      民      國      九十四  年      三      月      十六    日
                                臺灣高等法院臺中分院刑事第二庭
                                      審判長法  官  胡  森  田
                                            法  官  方  艤  駐
                                            法  官  蕭  錦  鍾
右正本證明與原本無異。
被告不得上訴。
檢察官得上訴。
如不服本判決應於收受送達後十日內向本院提出上訴書狀，其未敘述上訴之理由者並
得於提起上訴後十日內向本院補提理由書（均須按他造當事人之人數附繕本）。
                                            書記官  林  振  甫
中      華      民      國      九十四  年      三      月      十八    日
                                                                        Ａ
